臺北高等行政法院判決
　　　　　　　　　　　　　　　　　　 94年度簡字第00631號
原　　　告　甲○○
被　　　告　臺北縣政府稅捐稽徵處
代　表　人　乙○○
上列當事人間因牌照稅事件，原告不服臺北縣政府中華民國94年
7月7日北府訴決字第0940341627號（案號：00000000）訴願決定
，提起行政訴訟。本院判決如下：
　　主  文
原告之訴駁回。
訴訟費用由原告負擔。
　　事  實
一、事實概要：原告所有 GL-7798號自用小客車，汽缸總排氣量
    1189立方公分，民國88年11月11日因逾期未檢驗為交通部公
    路局臺北區監理所註銷牌照。91年2月21日由張立邦駕駛該
    車使用公共道路 (國道一號南下241公里處)為警方查獲 (違
    規單號Z00000000)，被告爰依使用牌照稅法第28條第2項規
    定，除補徵其88年至91年使用牌照稅共計新台幣 (以下同)1
    3,575元外，並裁處88年至91年應納稅額2倍罰鍰計27,000元
    。原告不服，申請復查，案經被告以系爭復查決定書將裁處
    罰鍰（計27,000元)予以撤銷，餘（88-91年度使用牌照稅13
    ,575 元）駁回。原告不服，遂向台北縣政府提起訴願，經
    訴願決定駁回，原告猶未甘服，遂向本院提起行政訴訟。
二、兩造之主張：
甲、原告起訴意旨略以：
  (一)原處分主張認定上述爭點之事實，矛盾又不能証明待證事實
    及違背論理法則部分。此觀張立邦91年2月21日駕車使用之
    事實，與處分應舉證原告使用之待證事實，無有絲毫關連。
    (2)板橋監理站之查詢結果，原告未繳回牌照認事矛盾部分：
  (二)被告於訴願答辯中，以此主張原告違反交通規則裁罰，自認
    業經台北地方法院撤銷該處分確定。
  (1)被告於複查程序亦引用該監理所函復前後矛盾部分：
    該監理所初則函復：「裁決書及送達郵件回執聯因遭受天然
    災害 (納莉颱風過境)，是上揭資料業遭浸泡毀損，故無法
    提供......。」原告認為真正而為被告自認之事實，依法為
    判決之基礎。被告後復改引該監理站自認之事實偽稱：「並
    未繳回牌照」不僅有主張矛盾之違法，且有違背自認法則之
    違法。
  (2)原處分引監理所牌照未繳回之主張，未有舉證。且對原告提
    出該監理所裁決書之證據，證明牌照己繳回之反證，原處分
    及複查決定到訴願決定，均未有斟酌，亦未記載不採之理由
    ，顯有原處分及復查、訴願決定，均有理由不備之違法部分
    :
  查複查決定書及訴願決定書均記載原告舉證主張:
    93年8月18日(決定書記載7月23日有誤)原告申請複查時，附
    北區監理所88年11月11日裁決書影本。依該裁決書附記一：
     原告接到本裁決書後，逾15日未完納罰鍰及繳送汽車牌照
    行照者，依法易處較重之之處罰。此為最原始直接有力之證
    據...... 迄今已近4年，原告未受較重處罰。依此證據，原
    告之牌照已依限繳回該監理所，否則，何以未受較重處罰。
    即自該日起，原告已無繳納此稅之義務。此項證據所證明之
    事實，為原告無補繳系爭使用牌照稅法律的原始基本事證。
    被告於其複查決定書中，既採用而不爭執，依法視同自認。
  被告對原告此一已繳回牌照所主張提出之證據，不僅未有爭
    執而視同自認已如上述。而該板橋監監所復自認：因颱風而
    將原告繳回牌照之資料滅失己如上引。反證被告後所據該監
    理站所稱之「未有繳回」，不僅無據，且與上述證據及自認
    資料料滅失事實不符。
  被告對原告提出此一原始證據所主張已於88年繳回牌照之事
    實，既於複查決定書中所記載引用而明知，被告於複查決定
    之理由中，卻無一字如何不採之理由而棄之不採。嗣於訴願
    程序之答辯，亦無一字答辯理由。原告再提出補充訴願理由
    ，攻擊被告必須對此提出答辯，被告仍無答辯。而訴願決定
    亦無一字記載不採之理由。均顯有處分及決定違背行政程序
    法第96條第1項第1款處分未記載理由及理由不備之違法。
  (三)台北區監理所認諾撤銷原處分部分：查本件實質上之被告，
    為台北區監理所所屬之稅費管理科，以被告名義為本件處分
    。該所為實質上處分之上級機關，已於94年7月6日函知原告
    同意撤銷銷原處分，其捨棄不涉及政策上處分之公共利益，
    而為個案人民受憲法保障的財產權私益。依行政訴訟法第
    202條，自應狀請鈞院為被告敗訴判決如訴之聲明的捨棄判
    決。
  (四)綜上所論，據上原告提出上述於88年已繳回牌照之證據與主
    張之事實，被告既不爭執視同自認，以為裁判基礎。依據此
    一根本、基本之事證，依論理及事實推定法則，不問有無警
    察以後查獲張立邦駕駛使用，而非原告使用，及以監理所如
    何答復被告之原處分理由，均不得違此自認證據之證據法則
    應認定原告未使用。爰請求撤銷不利於原告之部分。
乙、被告起訴意旨略以：
  (一)本案原告所有系爭車輛，因逾期未參加定期檢驗，經監理機
    關於88年11月11日逕行註銷其牌照在案，該車嗣於91年2 月
    21日使用公共道路（違規單號Z00000000駕駛人：張立邦）
    ，為警方查獲，有違反道路交通管理事件通知影本乙份可稽
    ，則系爭車輛既經註銷牌後並未繳回牌照，仍有使用公共道
    路之情形，被告機關依首揭規定補徵88年至91年最後違規日
    應納稅額共計13,575元外，並無不合。
  (二)至原告主張自北區監理所88年11月11日裁決書註銷牌照後，
    已將該牌照依限繳回該監理所，自88年11月11日起其已無繳
    稅義務乙節，查交通部公路總局臺北區監理所92年11月11日
    北監自字第09206014622號函復說明略以，該車牌照並無繳
    送紀錄，但該車牌照因違反道路交通管理事件分別遭警當場
    攔停填掣第Ｚ000000000(91年2月21日駕駛人張立邦)及ABW64
     8486(90年11月27駕駛人甲○○)等違規通知單並代保管物
    件等語。是以系爭車輛既經查明88年11月11日經逾檢註銷牌
    照後，並無繳送車牌紀錄，且分別於90年11月27日及91年2
    月21日有遭警方查獲違規使用公共道路之事實，依前揭財政
    部函釋意旨被告補徵88年至91年最後違規日止之使用牌照稅
    ，要無違誤。
  (三)又原告訴稱其不服臺北區監理所81年11月11日 (北監五字第
    08030654號)裁決書經臺灣臺北地方法院交通事件裁定撤銷
    ，證明原告事實上已繳回牌照，不可能使用該車輛乙節，查
    該臺灣臺北地方法院交通事件裁定書裁定撤銷理由係認該案
    被告即臺北區監理所未合法送達舉發違反道路交通事件通知
    單即逕行對原告裁罰，其裁罰確有違誤，而撤銷原處分，發
    回臺北區監理所另為適當之處分，並非查明原告已繳回牌照
    之事實，故原告以該項理由主張已繳回牌照乙節，自不足採
    。爰請求判決駁回原告之訴。
    理 由
一、按「使用公共水陸道路之交通工具，無論公用、私用或軍用
    ，除依照其他有關法律，領用證照，並繳納規費外，交通工
    具所有人或使用人，應向所在地主管稽徵機關，請領使用牌
    照，繳納使用牌照稅。」「逾期未完稅之交通工具，在滯納
    期滿後使用公共水陸道路經查獲者，除責令補稅外，處以應
    納稅額一倍之罰鍰」「報停、繳銷或註銷牌照之交通工具使
    用公共水陸道路經查獲者，除責令補稅外，處以應納稅額二
    倍之罰鍰。」分別為使用牌照稅法第3條第1項、第28條第1
    項及第2項所明定。以及財政部88年6月24日台財稅第881921
    601號函釋：「車輛經監理機關吊銷及逕行註銷牌照後行駛
    公路被查獲，其查獲年度及以前年度，均應依使用牌照稅法
    第28條規定補稅處罰。」。
二、本件係原告所有GL-7798號自用小客車，88年11月11日因逾
    期未檢驗為交通部公路局臺北區監理所註銷牌照。91年2 月
    21日由張立邦駕駛該車使用公共道路 (國道一號南下241 公
    里處)為警方查獲 (違規單號Z00000000)，被告爰依使用牌
    照稅法第28條第2項規定，除補徵其88年至91年使用牌照稅
    共計13,575元外，並裁處88年至91年應納稅額2倍罰鍰計27,
    000元。原告不服，申請復查，經被告復查決定將裁處罰鍰
    部分予以撤銷，餘（88-91年度使用牌照稅13,575元）駁回
    。嗣原告對於復查決定駁回部分仍不服，主張如事實欄所載
    。是以，本件所應審究者厥為原告有無於系爭車輛遭註銷後
    ，使用系爭車輛之事實？
三、經查：
  (一)車牌號碼GL-7798號自用小客車為原告所有，因逾期未參加
    定期檢驗，經監理機關於88年11月11日逕行註銷其牌照在案
    ，該車嗣於91年2月21日使用於公共道路（違規單號Z000000
    00駕駛人：張立邦），為警方查獲之事實，有汽車異動歷史
    查詢及違反道路交通管理事件通知等影本各乙份在卷足憑，
    且為原告所不爭執，洵堪認定。
  (二)系爭車輛因逾期未參加檢驗，而遭監理機關於88年11月11日
    依道路交通管理處罰條例註銷牌照，卻任由張立邦於91年2
    月21日因未帶行照行駛於國道公路為國道公路警察局第4警
    察隊查獲（違規單號Z00000000），原處分依交通部公路局
    台北區監理所檢送之上開「舉發違反道路交通管理事件通知
    單」影本所載，認系爭車輛確有於註銷牌照後使用公共水陸
    道路之事實，並非無據。
  (三)依交通部公路總局臺北區監理所92年11月11日北監自字第09
    206014622號函復說明略以「‧‧，至該車號牌何日繳送本
    所乙節，經查並無繳送紀錄，但該車牌照因違反道路交通管
    理事件分別遭警當場攔停填掣第Ｚ000000000(91年2月21日駕
    駛人張立邦)及ABW64 8486(90年11月27駕駛人甲○○)等違
    規通知單並代保管物件，‧‧，」等語；另該監理所94年7
    月6日北監自字第0940013334號函復，亦重申該車無繳回號
    牌紀錄；足認系爭車輛既經查明88年11月11日經逾檢註銷牌
    照後，並無繳送車牌紀錄，且91年2月21日有遭警方查獲違
    規使用公共道路之事實，依上開財政部88年6月24日台財稅
    第881921601號函釋意旨，被告補徵88年至91年最後違規日
    止之使用牌照稅，依法自無不合。
  (四)至原告主張台北區監理所所已於94年7月6日函知原告同意撤
    銷銷原處分乙節；惟查台北區監理所94年7月6日北監自字第
    0940013334號之函復，係謂「三、經查上揭車輛於91年5月
    18日廢棄逕行註銷牌照，與原通知繳納金額不符，本所同意
    撤銷原處分。」，是台北區監理所所同意撤銷者係原告依法
    每年所應繳納之汽車牌照稅，而本件被告所補徵其88年至91
    年使用牌照稅，係因系爭車輛既經註銷牌照後復行駛於公共
    道路；是原告上開主張容有誤解，自不足採。
四、綜上所述，原處分（即復查決定）關於補徵88年至91年使用
    牌照稅共計13,575元，依法自無不合，訴願決定予以維持，
    亦無違誤。原告仍執前詞，訴請撤銷不利於原告部分，為無
    理由，應予駁回。又本件為簡易訴訟程序事件，依卷內資料
    及本院調查所得，事證已臻明確，故不經言詞辯論為之，併
    此敘明。
據上論結，本件原告之訴為無理由，依行政訴訟法第233條第1項
、第236條、第195條第1項後段、第98條第3項前段，判決如主文
。
中　　華　　民　　國　　94　　年　  12　　月　  22  　日
                          第七庭  法  官　 黃  秋  鴻
上為正本係照原本作成。
本件以訴訟事件所涉及之法律見解具有原則性者為限，始得於本
判決送達後20日內向本院提出上訴狀並表明上訴理由，如已於本
判決宣示後送達前提起上訴者，應於判決送達後20日內補具上訴
理由（均按他造人數附繕本），且經最高行政法院許可後方得上
訴。
中　　華　　民　　國　　94　　年　  12　　月　  22  　日
                                      書記官   王琍瑩
